【裁判字號】    94,易,1615
【裁判日期】    950313
【裁判案由】    侵占等
【裁判全文】
臺灣板橋地方法院刑事判決              94年度易字第1615號
公  訴  人  臺灣板橋地方法院檢察署檢察官
被      告  乙○○
上列被告因侵占等案件，經檢察官提起公訴（94年度偵字第808
號），本院依簡式審判程序，判決如下：
    主  文
乙○○行使偽造私文書，足以生損害於他人，處有期徒刑伍月，
如易科罰金，以佰元折算壹日。
如附表所示切結書之立切結書人欄所偽造「黃佩玲」之署押及印
文各壹枚均沒收。
    事  實
一、乙○○於民國92年7 月22日起至93年6 月1 日止期間，受太
    平洋房屋仲介股份有限公司（下稱太平洋房屋）永和中正店
    委託，擔任不動產經紀營業員，負責房屋買賣仲介之事務；
    嗣乙○○於93年1 月13日，在丙○○位於臺北縣中和市○○
    路○ 段142 巷17弄19號4 樓之住處，接受丙○○以女兒黃佩
    玲之名義委託購買位於臺北縣中和市○○路18巷30號房屋之
    斡旋事宜，並由乙○○代表太平洋房屋與丙○○以黃佩玲名
    義簽立不動產購買意願書（編號AB0000000 號，1 式2 聯，
    1 聯白聯部分由丙○○留存，另1 聯黃聯部分則由太平洋房
    屋留存），丙○○並依約交付出價金新臺幣（下同）60,000
    元予乙○○，乙○○隨即將所收受之出價金60,000元繳回太
    平洋房屋永和中正店，嗣該筆房屋買賣因故無法成交，前開
    出價金依太平洋房屋之規定，應由客戶繳回不動產購買意願
    書白聯後，無息退還客戶，詎乙○○因缺錢花用，竟與真實
    姓名年籍不詳之成年友人基於偽造私文書之犯意聯絡，於93
    年2 月15日，推由該名成年友人冒用「黃佩玲」之名義，在
    不詳地點，利用不知情之刻印店老闆偽造「黃佩玲」之印章
    1 枚，並由乙○○提供太平洋房屋制式之切結書1 紙，由該
    成年友人冒用「黃佩玲」之名義，在該切結書之立切結書人
    欄偽造「黃佩玲」之署押1 枚，再持前揭偽造之「黃佩玲」
    印章偽造「黃佩玲」之印文1 枚而偽造如附表所示具有私文
    書性質之切結書1 紙，足以生損害於真正名義人黃佩玲、委
    託人丙○○及太平洋房屋，該成年友人並將該紙偽造切結書
    交予乙○○，並將該枚偽造之「黃佩玲」印章隨手丟棄而滅
    失；乙○○隨即單獨基於意圖為自己不法所有之概括犯意及
    行使偽造私文書之犯意，持前揭成年友人所偽造之切結書1
    紙，向太平洋房屋永和中正店之秘書詐稱：本件客戶黃佩玲
    所委託購買房屋買賣，無法成交，惟因客戶不慎遺失編號AB
    0000000 號之不動產購買意願書白聯，故客戶出具切結書1
    紙，請求無息返還出價金60,000元等語，並將該紙偽造之切
    結書交付予太平洋房屋永和中正店之秘書而行使之，致太平
    洋房屋陷於錯誤，將該筆60,000元交付予乙○○。
二、乙○○復承前意圖為自己不法所有之概括犯意，於93年3 月
    12日，在丙○○前開住處，連續向丙○○詐稱：願代為斡旋
    房屋購買事宜，但因未攜帶太平洋房屋制式之不動產購買意
    願書，先以手寫契約之方式簽訂合約，事後再補制式意願書
    等語，致丙○○再度陷於錯誤，誤信為真，以自己之名義委
    託乙○○購買位於臺北縣中和市○○路○ 段10巷16弄4 號3
    樓房屋，隨即交付現金60,000元之出價金予乙○○。
三、嗣於93年3 月29日（起訴書誤繕為93年5 月17日），丙○○
    在其前開住處，向乙○○表示有意購買位於臺北縣永和市○
    ○路28巷2 號7 樓之1 房屋，委託乙○○處理該房屋買賣斡
    旋事宜，並簽立太平洋房屋制式之不動產買賣意願書（編號
    AB0000000 號，1 式2 聯），且交付現金45,000之出價金予
    乙○○，乙○○隨即將筆款項及不動產買賣意願書黃聯繳回
    太平洋房屋，嗣該筆房屋買賣因故未能成交，乙○○為向太
    平洋房屋詐騙上開出價金，又承前概括犯意，於93年5 月8
    日向蘋果日報刊登「遺失上開買賣意願書，聲請作廢」之廣
    告，並填寫書類遺失申報單，向太平洋房屋永和中正店之秘
    書詐稱：本件客戶丙○○委託購買房屋之買賣，未能成交，
    因客戶不慎遺失編號AB0000000 號之不動產購買意願書白聯
    ，現已登報作廢，請求無息返還出價金45,000元等語，致太
    平洋房屋陷於錯誤，又將上開45,000元之出價金交付予乙○
    ○。
四、乙○○復承前概括犯意，於93年4 、5 月間某2 日、93年5
    月17日，在丙○○前開住處，以太平洋房屋之不動產經紀營
    業員之身分，連續3 次向丙○○詐稱：願代為斡旋處理房屋
    購買事宜，但因未攜帶太平洋房屋制式之意願書，先以手寫
    契約之方式簽訂意願書，事後再補制式意願書等語，致丙○
    ○陷於錯誤，誤信為真，先後3 次分別以自己、配偶簡麗萍
    之名義、自己之名義委託乙○○購買位於臺北縣永和市○○
    路39巷10號2 樓、臺北縣中和市○○路819 號18樓之3 、臺
    北縣中和市○○路178 巷8 弄9 號3 樓等房屋，丙○○並依
    序交付出價金65,000元（現金15,000元、票面金額50,000支
    票1 紙〈票號NC0000000 、付款人華南銀行中和分行〉）、
    現金10萬元、票面金額10萬元之支票1 紙（票號：NC000000
    0 號、付款人華南商業銀行中和分行）予乙○○。嗣丙○○
    因多次聯絡乙○○未果，復向太平洋房屋公司查詢，始知乙
    ○○已於93年6 月1 日離職，旋即於93年6 月12日掛失止付
    前開支票，始悉上情。
五、案經丙○○、太平洋房屋訴由臺北縣政府警察局中和分局報
    請臺灣板橋地方法院檢察署檢察官偵查起訴。
    理  由
一、查被告乙○○所犯係死刑、無期徒刑、最輕本刑為3 年以上
    有期徒刑以外之罪，其於準備程序中就被訴事實為有罪之陳
    述，經本院告知簡式審判程序之旨，並聽取公訴人、被告之
    意見後，經合議庭裁定由受命法官獨任進行簡式審判程序，
    合先敘明。
二、上揭犯罪事實，業據被告於本院審理時坦承不諱，並經證人
    即告訴人丙○○指訴明確，核與證人即告訴人太平洋房屋之
    員工丁○○、甲○○、林銘傑、證人簡麗萍所為之證述相符
    ，復有太平洋房屋流通事業章財彙編2 紙、不動產購買意願
    書2 紙、偽造之切結書1 紙、被告手寫之契約書4 紙、書類
    遺失申請單1 紙（見94年度偵字第808 號偵查卷第16至17、
    33 至40 頁）、經紀人承攬同意書3 紙（同上卷第43至45頁
    ）、協議書2 紙（同上卷第79至80頁）附卷可稽，足認被告
    自白與事實相符。本案事證明確，被告犯行堪以認定，應依
    法論科。
三、核被告所為，係犯刑法第216 條、第210 條之行使偽造私文
    書罪、同法第339 條第1 項之詐欺取財罪。被告利用不知情
    之刻印店老闆偽造「黃佩玲」之印章部分，為間接正犯。被
    告與不詳姓名年籍之成年友人間，就偽造私文書之犯行，有
    犯意聯絡及行為分擔，為共同正犯（公訴意旨疏未敘明被告
    與該不詳成年友人間為共同正犯，應予補充）。被告係於同
    一時地，同時偽造「黃佩玲」之署押及印文各1 枚，該2 次
    偽造署押之行為之獨立性極為薄弱，依一般社會觀念難以強
    行分離，顯係基於單一犯意接續所為，侵害同一法益，為接
    續犯，屬單純一罪。又被告偽造印章、印文及署押之行為，
    乃偽造私文書之部分行為；其偽造私文書後，復單獨持以行
    使，偽造私文書之低度行為應為行使之高度行為所吸收，均
    不另論罪。被告先後多次詐欺取財犯行，時間緊接，方法相
    同，所犯係構成要件相同之罪，顯係基於概括犯意反覆為之
    ，為連續犯，應依刑法第56條規定論以一罪，並加重其刑。
    被告所犯前開二罪間，有方法、目的之牽連關係，為牽連犯
    ，應依刑法第55條規定從一重之行使偽造私文書罪處斷。起
    訴書雖未引用行使偽造私文書罪之法條，惟於事實欄已明確
    記載該不詳之人偽造私文書後交予被告行使之事實，足認行
    使偽造私文書之犯行業經起訴，且蒞庭檢察官亦當庭補充並
    告知被告此部分法條（見本院卷第36頁），本院自應併予審
    理。再檢察官就犯罪事實一部起訴者，其效力及於全部，刑
    事訴訟法第267 條定有明文，如事實一、三所示之犯罪事實
    ，雖未據起訴，然與起訴犯罪事實間有如前述之連續犯及牽
    連犯之裁判上一罪關係，且經蒞庭檢察官當庭擴張此部分犯
    罪事實（見本院卷第35、36頁），本院自得併予審理；至起
    訴書就事實一、三所示部分，認被告係將客戶丙○○所交付
    之出價金60,000元、45,000元侵占入己，因認被告係成立刑
    法第336 條第2 項之業務侵占罪嫌，然查：被告係先將客戶
    丙○○所交付之該2 筆出價金繳回公司後，再以施用詐術（
    偽造私文書以行使及登報遺失）之方式，使太平洋房屋陷於
    錯誤，將客戶所交付之出價金交付被告之情，業經證人甲○
    ○、丁○○於本院審理時證述明確（見本院卷第26頁），堪
    認被告所為係成立詐欺取財罪甚明，又此部分雖經蒞庭檢察
    官當庭更正起訴法條為詐欺取財罪（見本院卷第36頁），惟
    詐欺取財罪之構成要件係不法取得占有，而業務侵占罪則為
    持有時為合法，但非法變易持有為所有，基本社會事實不同
    一，無從變更起訴法條，是就起訴之業務侵占罪部分，既不
    成立犯罪，惟與前開起訴之行使偽造私文書罪間有牽連犯之
    裁判上一罪關係，爰不另為無罪之諭知，併此指明。爰審酌
    被告犯罪之動機、手段、目的、所詐得之款項及犯罪後坦承
    犯行，尚知悔悟，雖與告訴人丙○○達成和解，惟告訴人表
    示被告和解金額尚未清償完畢（見本院卷第28頁）等一切情
    狀，量處如主文所示之刑，並諭知易科罰金之折算標準，以
    示懲儆。
四、如附表所示之切結書上所偽造之「黃佩玲」之署押及印文各
    1 枚，係偽造之署押、印文，不問屬於被告與否，均應依刑
    法第219 條規定宣告沒收。至上開偽造署押、印文所屬之私
    文書本身，已經被告持以行使交付予太平洋房屋，非屬被告
    所有之物，另被告偽造之「黃佩玲」印章1 枚，亦經被告之
    不詳成年友人丟棄而滅失，均無宣告沒收之必要，末此敘明
    。
據上論斷，應依刑事訴訟法273 條之1 第1 項、第299 條第1 項
前段，刑法第56條、第216 條、第210 條、第339 條第1 項、第
55條、第41條第1 項前段、第219 條，罰金罰鍰提高標準條例第
1 條前段、第2 條，判決如主文。
本案經檢察官鄧媛到庭執行職務。
中    華    民    國    95    年    3     月    13    日
                  刑事第三庭    法  官  鄧雅心
以上正本證明與原本無異。
如不服本判決應於送達後10日內向本院提出上訴狀。
                                書記官  黃美雲
中    華    民    國    95    年    3     月    13    日
附錄本案論罪科刑法條
中華民國刑法第二百十條
偽造、變造私文書，足以生損害於公眾或他人者，處五年以下有
期徒刑。
中華民國刑法第二百十六條
行使第二百十條至第二百十五條之文書者，依偽造、變造文書或
登載不實事項或使登載不實事項之規定處斷。
中華民國刑法第三百三十九條
意圖為自己或第三人不法之所有，以詐術使人將本人或第三人之
物交付者，處五年以下有期徒刑、拘役或科或併科一千元以下罰
金。
以前項方法得財產上不法之利益或使第三人得之者亦同。
前二項之未遂犯罰之。
附表：
┌────┬──────┬────────────────┬───────┐
│文書名稱│偽造日期    │偽造之署押                      │卷  頁        │
├────┼──────┼────────────────┼───────┤
│切結書  │93年2 月15日│於立切結書人欄偽造「黃佩玲」之署│94年度偵字第80│
│        │            │押及印文各1 枚                  │號偵查卷第34頁│
└────┴──────┴────────────────┴───────┘


司法院資訊處製作；財團法人民間司法改革基金會備份。
